【裁判字號】    88,訴,1368
【裁判日期】    900531
【裁判案由】    商業會計法等
【裁判全文】
臺灣桃園地方法院刑事判決                        八十八年度訴字第一三六八號
    公  訴  人  臺灣桃園地方法院檢察署檢察官
    被      告  甲○○原名陳.
右列被告因商業會計法等案件，經檢察官提起公訴（八十八年度偵緝字第一二號）
，本院判決如左：
    主    文
甲○○商業負責人，以明知為不實之事項，而填製會計憑證，累犯，處拘役參拾日，
如易科罰金，以參佰元折算一日。
    事    實
一、甲○○（原名為陳勇）曾因台灣地區與大陸地區人民關係條例案件，經本院判處
    有期徒刑三月確定，於民國八十四年三月十四日執行完畢，猶不知惕悟，緣其係
    設於臺北縣中和市○○路二七之三號「六八八企業有限公司」（下稱六八八公司
    ）之負責人，亦屬公司法及商業會計法所稱之商業負責人，並以製作各類所得扣
    繳憑單及六八八公司之營利事業所得稅結算申報書為其附隨業務之人。甲○○明
    知乙○○並未於八十四年間在六八八公司任職及支領薪資，竟基於製作不實會計
    憑證之犯意，於八十五年一月間申報六八八公司八十四年度之營利事業所得稅時
    ，將乙○○之薪資資料交予興眾工商會計事務所，利用所內不知情之人員於其業
    務上所掌管製作之八十四年度各類所得扣繳暨免扣繳憑單上，虛偽登載乙○○於
    八十四年一月至十二月間在六八八公司領得薪資新臺幣（下同）三十萬元不實內
    容之商業會計憑證，嗣據以接續填製六八八公司八十四年度營利事業所得稅結算
    申報書，足生損害於乙○○本人暨稅捐稽徵機關核課營利事業所得稅之正確性，
    並於八十五年一月三十一日，持向財政部臺灣省北區國稅局中和稽徵所申報六八
    八公司八十四年度之營利事業所得稅而行使之，惟尚未生短漏營利事業所得額之
    結果。
二、案經乙○○訴由臺灣桃園地方法院檢察署檢察官偵查起訴。
    理    由
一、訊據被告甲○○坦承告訴人乙○○於八十四年一月至十二月間並未在六八八公司
    任職支薪，且其有申報乙○○薪資三十萬元作為六八八公司支出等事實不諱，惟
    矢口否認有何前揭犯行，辯稱：告訴人及其夫王建忠與另外六、七人，在伊公司
    承包林口之工地工作，後來王建忠拿告訴人之身分證給伊報稅云云。本院查：(1)
    證人即告訴之夫王建忠於本院審理時證稱：八十四年間有到被告之工地工作擔任
    臨時工，向伊這種臨時工是沒有報稅的等語，且依被告所言，僱用告訴人之夫王
    建忠等七、八個人在工地工作，而用告訴人之名義申報薪資所得，藉以製作各類
    所得暨免扣繳憑單，再持向稅捐機關申報公司營利事業所得稅等語，然被告自偵
    查迄本院審理言詞辯論時，仍未提出相關憑證證明王建忠等七、八人工作之酬勞
    為何，以實其說。且被告於本院八十九年五月十七日審理時表示，未經告訴人之
    同意申報告訴人之薪資所得，告訴人在工地有工作七、八天等情，縱如被告所言
    ，則無論如何計算告訴人乙○○之薪資不可能高達三十萬；抑且告訴人之夫苟若
    同意被告以其妻即告訴人申報薪資所得，告訴人亦恐涉有誣告罪嫌，而不敢提出
    本件告訴甚明，顯見被告前開所辯，要屬事後卸責之詞，不足採信。(2)並有告訴
    人乙○○提出之財政部台灣省北區國稅局綜合所得稅核定通知書一紙（附於台灣
    桃園地方法院檢察署八十七年度偵字第一二三五七號卷第三頁）、經濟部公司執
    照、桃園縣政府營利事業登記證各一紙（附於台灣桃園地方法院檢察署八十八年
    度偵緝字第一０二號卷第二七、二八頁）、財政部台灣省北區國稅局中和稽徵所
    八十八年五月十二日北區國稅中和資第八八０八００七號函附之核定通知書、申
    報書等資料（附於同上案卷第六二頁至第七七頁）在卷可稽。(3)又六六八公司虛
    報薪資支出三十萬元，因該公司以自行調增金額四七四００一元，尚在調整範圍
    內，故無漏稅額等情，亦據財政部臺灣省北區國稅局中和稽徵所九十年五月二十
    五日北區國稅中和審第九０一一九二五五號函覆甚明。(4)綜上，本件被告事證明
    確，犯行洵堪認定，應予依法論科。
二、按稅捐稽徵法第四十一條所規定之逃漏稅捐罪，依其文義解釋及該條無處罰未遂
    犯規定之情形以觀，應認係結果犯，必納稅義務人以詐術或其他不正當之方法為
    逃漏稅捐之手段，並因而造成逃漏稅捐之結果，始成立該罪（最高法院七十六年
    度台上字第二０八號判決、司法院（七二）廳刑一字第三七六號在卷參照）。核
    被告所為係違反商業會計法第七十一條第一款以明知為不實之事項，而填製會計
    憑證罪。又按營利事業填報「各類所得扣繳暨免扣繳憑單」，係附隨其業務而製
    作，不得謂非業務上所掌之文書（最高法院七十年九月二十一日第九次刑事庭會
    議決議參照），又「扣繳憑單」係商業本身有權自行製存，用以證明支薪及代扣
    或免扣所得稅事項之經過而為造具記帳憑證所根據之憑證，核屬商業會計法所定
    之內部原始商業「會計憑證」，此並據經濟部經（八六）商字第八六二一０八０
    五號函釋甚明。查被告為六八八公司之負責人，且為商業會計法所稱之商業負責
    人，自屬從事業務之人，其明知乙○○於八十四年間並未在該公司領取薪資高達
    三十一萬九千元，乃依據上開虛偽之工資表，製作不實之所得扣繳憑單之商業會
    計憑證，足以生損害於乙○○及稅捐稽徵之正確性，其並利用不知情之會計人員
    於八十五年一月三十一日提交財政部台灣省北區國稅局申報稅額，未逃漏營利事
    業所得稅，為間接正犯，又刑法第二百十五條業務上登載不實罪及商業會計法第
    七十一條第一款以明知不實之事項，而填製會計憑證罪，有法規競合之關係，應
    逕論商業會計法第七十一條第一款之罪，公訴人起訴書證據並所犯法條欄認被告
    另犯稅捐稽徵法第四十一條之罪嫌，因被告公司未逃漏稅捐已如前述，依前開判
    決意旨，被告所涉與稅捐稽徵法第四十一條之規定有間，惟公訴意旨認此部分犯
    行與前開有罪部分，有牽連犯裁判上一罪之關係，爰不另為無罪之諭知，附此敘
    明。又被告曾因台灣地區與大陸地區人民關係條例案件，經本院判處有期徒刑三
    月確定，於八十四年三月十四日執行完畢，此有台灣桃園地方法院檢察署刑案資
    料查註紀錄表附卷可按，五年內再犯有期徒刑以上之罪為累犯，應依法加重其刑
    。爰審酌被告犯罪之動機、目的、手段、並未逃漏稅捐及犯後否認犯行態度非屬
    良好等及其他一切情狀，量處如主文所示之刑，查被告行為後，原刑法第四十一
    條易科罰金之規定，業於九十年一月四日經立法院三讀修正通過，嗣於同年月十
    日經總統公布施行在案，依修正後刑法第四十一條第一項前段規定，犯最重本刑
    為「五」年以下有期徒刑以下之刑之罪，而受六月以下有期徒刑或拘役之宣告，
    因身體、教育、職業、家庭之關係或其他正當理由，執行顯有困難，得以一元以
    上三元以下折算一日，易科罰金，新舊法比較之結果，自以新法之規定較有利於
    被告，按諸刑法第二條第一項前段之規定，自應適用裁判時即修正後刑法第四十
    一條有關易科罰金之規定，諭知易科罰金之折算標準。
據上論斷，應依刑事訴訟法第二百九十九條第一項前段，商業會計法第七十一條第一
款，刑法第二條第一項前段、第十一條前段、第四十七條、修正後刑法第四十一條一
項前段，罰金罰鍰提高標準條例第二條，判決如主文。
本案經檢察官鄭重文到庭執行職務
中      華      民      國    九十      年      五      月    三十一    日
                                      臺灣桃園地方法院刑事第三庭
                                           法  官   黃永定
右正本證明與原本無異。
如不服本判決，應於判決送達後十日內向本院提出上訴狀( 應附繕本 )，上訴於
臺灣高等法院。
                                           書記官   陳月桂
中        華        民        國     九十     年     六     月    一    日
附錄本案論罪科刑法條全文：
商業會計法第七十一條：
商業負責人、主辦及經會計人員或依法受託代他人處理會計事務之人員有左列情事之
一者，處五年以下有期徒刑、拘役或科或併科新台幣十五萬元以下罰金：
一、以明知為不實之事項，而填製會計憑證或記入帳冊者。


司法院資訊處製作；財團法人民間司法改革基金會備份。
